臺灣桃園地方法院刑事判決　　　　　　　 96年度易字第418號
公　訴　人　臺灣桃園地方法院檢察署檢察官
被　　　告　辛○○
選任辯護人　林光彥律師
上列被告因恐嚇案件，經檢察官提起公訴（96年度偵字第579號）
，本院判決如下：
    主  文
辛○○連續以加害財產之事，恐嚇他人致生危害於安全，處有期
徒刑伍月，減為有期徒刑貳月又拾伍日，如易科罰金，以銀元
佰元即新臺幣玖佰元折算壹日。
    事  實
一、辛○○與黃維國（另由臺灣桃園地方法院檢察署檢察官為不
    起訴處分）為父女，黃維國擁有桃園縣觀音鄉崙坪村7 鄰10
    4 、105 、106 、107 、108 、109 等建物坐落土地之所有
    權，黃維國委任其女辛○○與建物權利人丁○○、己○○、
    丙○○、庚○○與戊○○等人協商建物搬遷問題，辛○○乃
    於95年4 月中旬某日，至桃園縣觀音鄉崙坪村崙坪138 號庚○○、壬○○住處（起訴書誤載為桃園縣觀音鄉崙坪村崙坪
    322 號丙○○住處），辛○○自稱沈小姐，與乙○○、壬○○、甲○○（起訴書誤載為丙○○）洽談房屋搬遷事宜，因
    協商未成，竟基於恐嚇之概括犯意，對乙○○、壬○○、甲○○恫稱：「如果不願意和解或移走，不知那一天晚上房子
    就被燒光，怪手也會將它夷為平地」等語，以加害財產之言
    語，使乙○○、壬○○、甲○○心生畏懼，而生危害於渠等
    之安全；辛○○復承前恐嚇之犯意，於95年6 月8 日19時30
    分許，以0000000000號行動電話撥打03-4981 ×××號電話
    ，向丁○○之配偶甲○○恫稱：「黃先生已經打算花600 萬
    …他就把600 萬放在我這裡，誰願意出這份力氣來拿600 萬
    ，你說沒人要嗎？…，反正我願意花600 萬了，有人願意替
    我辦事，600 萬就拿去，你想想看有沒有人要600 萬！…房
    子會無緣無故燒掉？會自己嗎？你也放聰明一點好嗎？…我
    再說1 個，臺北市○○○路那1 條很多布莊，以前賣布的生
    意很好，那一片大家房子都拆了，只有2 家不拆，還在賣布
    ，到最後房子都燒掉了，那時候新聞報得很大，賣布的也沒
    什麼用電，房子竟然會燒掉…，你也放聰明一點，人家若願
    意花錢消災，有錢能使鬼推磨，這句話你沒聽過嗎？」等語
    ，以加害財產之言語，使甲○○心生畏懼，而生危害於甲○○之安全。
二、案經丁○○、己○○、丙○○、庚○○與戊○○訴由臺灣桃
    園地方法院檢察署檢察官偵查起訴。
    理  由
一、程序事項：
 (一)按「被告以外之人於審判外之言詞或書面陳述，除法律有規
    定者外，不得作為證據」，刑事訴訟法第159 條定有明文。
    關於證人丙○○、乙○○、甲○○、壬○○於警詢中所為之
    供述，均係被告辛○○以外之人於審判外所為之陳述，且公
    訴人未特予證明（自由證明）該等警詢筆錄具有較可信之特
    別情況，是依上開規定，該等警詢筆錄之記載，就證明構成
    犯罪之事實，固無證據能力。惟審酌證人丙○○、乙○○、
    甲○○、壬○○於警詢中之供述並非非法取得，且其業於本
    院審理中具結作證，經被告及辯護人為交互詰問完畢，被告
    於訴訟上之程序權，已受保障，是證人丙○○、乙○○、甲○○、壬○○之前開供述，其瑕疵即經補正，而得作為其於
    審判期日所為證言之補強。
  (二)按被告以外之人於審判外之言詞或書面陳述，除法律有規定
    者外，不得作為證據，刑事訴訟法第159 條第1 項固有明文
    ，惟被告以外之人於偵查中向檢察官所為之陳述，除顯有不
    可信之情況者外，得為證據；另被告以外之人於檢察事務官
    、司法警察官或司法警察調查中所為之陳述，與審判中之陳
    述不符時，其先前之陳述具有較可信之特別情況，且為證明
    犯罪事實存否所必要者，得為證據。同法第159 條之1 、第
    159 條之2 亦有明文可參。而依159 條之1 傳聞法則例外之
    立法理由，乃檢察官代表國家偵查犯罪，原則上能遵守法定
    程序，且被告以外之人如具有具結能力，仍應依法具結，以
    擔保其據實陳述。故該條第2 項規定「除顯有不可信之情況
    外」，應係指被告以外之人於偵查中向檢察官所為之陳述，
    不論是言詞或書面，有未遵守法律規定之情形，即檢察官於
    偵查中所為之證據調查，須係出於違法取供者或具有具結能
    力之被告以外之人，未依法命其具結之情況，始無證據能力
    。證人己○○、庚○○、甲○○在臺灣桃園地方法院檢察署
    ，經檢察官告知具結義務及偽證罪之處罰，並依法具結而為
    陳述，此有卷附上開偵訊筆錄及證人結文在卷可參，此部分
    亦未經檢察官、被告及辯護人就其證據能力表示異議，復未
    據被告就前開證人己○○、庚○○、甲○○之陳述是否顯有
    不可信之狀況詳加釋明，參以上揭法條規定，本院亦得以證
    人己○○、庚○○、甲○○於偵查中之證述採為本件證據。
  (三)卷附之本院80年度訴字第707 號民事判決、本院民事執行處
    通知、亞東紀念醫院診斷證明書、出生證明書、臺北縣政府
    營利事業登記證、臺灣大哥大股份有限公司雙向通聯資料查
    詢、桃園縣政府消防局火災原因調查報告書各1 份，並無證
    據證明係公務員違背法定程序取得之物，且為被告、辯護人
    及檢察官所不爭執，依法得為證據。
二、訊據被告固不否認其有於95年4 月中旬至壬○○、庚○○之
    住處，並於95年6 月8 日晚間撥打電話予甲○○之事實，惟
    矢口否認有何恐嚇犯行，辯稱：伊父親黃維國與丁○○、己○○、丙○○、庚○○、戊○○等人因房屋糾紛，已涉訟10
    餘年，待最高法院判決確定後，渠等仍不願搬遷，只好訴請
    法院強制執行，後因黃維國生病住院，遂交由伊代為處理本
    件搬遷事宜，95年4 月中旬，伊與甲○○、乙○○、壬○○
    在壬○○之住處商討搬遷房屋之事宜，但並無出言恐嚇在場
    的人，伊1 個人怎麼可能會恐嚇3 個人，當時伊還懷孕在身
    ，伊當時只有問對方金額哪裡不滿意，對方說金額差太多，
    甲○○就請伊再與其他人溝通，96年6 月8 日伊雖有打電話
    予甲○○，但當時是說建商會作這些事情，如果造成甲○○
    害怕，伊也很抱歉云云，辯護人另辯稱：因為房子的屋齡已
    經很久了，95年4 月份時被告提到房子不知怎麼會倒，被告
    的意思是說房子屋齡很久，不知道何時會倒，並不是要叫人
    來破壞云云。惟查：
  (一)被告雖否認其於95年4 月間有對甲○○、乙○○、壬○○為
    恐嚇之行為，惟據證人乙○○於本院審理時證述：伊有見過
    在庭的被告，被告當時自稱沈小姐，95年4 月時，伊有到庚○○位在桃園縣觀音鄉崙坪村崙坪138 號的住處，與壬○○
    、甲○○及被告一起商討房屋遷讓等事情，被告當天有說要
    拿600 萬元給伊等人作為和解金，叫5 人平分，後來談一下
    沒有什麼交集，被告就說如果不和解或是搬家，房子會被燒
    光，壬○○有表示要裝監視器，被告說房子是她的，她要圍
    起來，看我們要怎麼裝，當天丙○○因為要上班，所以未到
    現場等語（見本院卷第102 頁至第104 頁），證人壬○○於
    本院審理時證述：伊有在桃園縣觀音鄉崙坪村崙坪138 號之
    辦公室看過被告1 次，甲○○跟伊聯絡，問伊要約在哪裡比
    較方便，因為要討論土地和解的事情，伊就住在公司的旁邊
    ，到那邊大家比較方便，伊就說辦公室，當天除了伊之外，
    還有乙○○、甲○○及被告在場，因為法院將土地判給黃維
    國，房子判給伊等人，所以黃維國想要用錢讓伊等人將房子
    也給他，那天伊等人不接受被告所提的金額，被告就說如果
    不願接受，或許不知道哪一天晚上房子就被燒掉，也會被挖
    土機夷為平地，伊就馬上回答說可以裝監視錄影器，被告就
    說房子的外圍她會圍起來，所以伊等人會進不去，伊等人也
    不會有電裝監視器，伊就說房子是伊等人的，伊隨時都可以
    進去，被告就說錢如果伊不要，還有很多人要，外面很多房
    子都是因為這樣的原因燒掉的，被告講這些話時，伊很害怕
    等語（見本院卷第106 頁），證人甲○○於本院審理時證述
    ：95年4 月中旬伊有去桃園縣觀音鄉崙坪村崙坪138 號庚○○住處，因為被告打電話說要談和解，伊就通知乙○○、丙○○、壬○○，但是丙○○說要上班無法來，所以當天就只
    有伊、被告、壬○○、乙○○在場，還有1 個司機在外面等
    被告，被告有說要將房子圍起來，房子什麼時候倒不知道，
    壬○○有說要裝監視器，但是被告說沒有用，如果不跟她和
    解，以後房子倒了什麼都沒有，時間有點久了，被告講了很
    多話，伊已經記不清楚，伊感覺被告的意思是要叫人去把房
    子弄倒，伊會害怕，被告是對著伊、壬○○、乙○○講這些
    話等語（見本院卷第120 頁至第123 頁），而證人乙○○、
    甲○○、壬○○與被告間既無恩怨仇隙存在，則衡諸常理，
    證人乙○○、甲○○、壬○○當無甘冒擔負偽證罪責之風險
    ，而為不實證述之必要，況觀諸證人甲○○、乙○○、壬○○經本院隔離訊問，而渠等上開所證情節，互核一致，益徵
    證人甲○○、乙○○、壬○○上開所證應屬非虛，是被告於
    95 年4月上旬，有在桃園縣觀音鄉崙坪村崙坪138 號，以上
    開言詞恫嚇證人甲○○、壬○○、乙○○等情，應堪認定。
    至證人甲○○、乙○○、壬○○證述被告恐嚇之言詞用語雖
    略有差異，惟人之記憶有限，難免隨時間經過而有所模糊，
    本即難期證人就所有細節均能清晰記憶，況本件案發時間為
    95年4 月間，迄今已1 年6 月逾，則證人甲○○、壬○○、
    乙○○就本件被告恐嚇內容略有出入，亦屬常情，自難僅以
    此即否認渠等證詞之真實性，綜觀證人甲○○、壬○○、乙○○上開證詞，均證述被告曾敘及如果不和解，房子會被燒
    掉、倒掉等語，足見證人甲○○、壬○○、乙○○上開證詞
    應係就其記憶所及陳述，應無惡意誣指被告之情，是被告上
    開所辯，顯屬卸責之詞，不足採信。而辯護人雖另辯稱：因
    為房子的屋齡已經很久了，95年4 月份時被告提到房子不知
    怎麼會倒，被告的意思是說房子屋齡很久，不知道何時會倒
    ，並不是要叫人來破壞云云，惟證人甲○○、壬○○、乙○○所有位在桃園縣觀音鄉崙坪村住處，雖屋齡已久，然並非
    已年久失修而有傾倒之危險，觀諸被告與證人甲○○、壬○○、乙○○對話之內容，雙方係因和解不成之情形下，被告
    始向證人甲○○、壬○○、乙○○恫稱：「如果不願意和解
    或移走，不知那一天晚上房子就被燒光，怪手也會將它夷為
    平地」等語，被告顯非僅單純告知房屋會因年代久遠而傾倒
    ，是辯護人上開所辯，顯屬無稽，不足採信。
  (二)被告對於95年6 月8 日恐嚇被害人甲○○之事實坦承不諱，
    據證人甲○○於本院審理時證述：被告於95年6 月8 日19時
    30分許有打電話給伊，電話中有對伊說「黃先生已經打算花
    600 萬…，他就把600 萬放在我這裡，誰願意出這份力氣來
    拿600 萬，你說沒人要嗎？……反正我願意花600 萬了，有
    人願意替我辦事，600 萬就拿去，你想想看有沒有人要600
    萬！…房子會無緣無故燒掉？會自己嗎？你也放聰明一點好
    嗎？…我再說1 個，臺北市○○○路那以條很多布莊，以前
    賣布的生意很好，那一片大家房子都拆了，只有兩家不拆，
    還在賣布，到最後房子都燒掉了，那時候新聞報得很大，賣
    布的也沒什麼用電，房子竟然會燒掉…，你也放聰明一點，
    人家若願意花錢消災，有錢能使鬼推磨，這句話你沒聽過嗎
    ？」，伊有錄音，伊當時會害怕，但是伊當時想說如果伊有
    跟被告和解的話，被告就不會這樣說，但是沒有想到後來沒
    有和解，房子也被燒掉了等語（見本院卷第121 頁至第122
    頁），並有電話錄音譯文1 份附卷（見95年度他字第4401號
    卷第40頁），是被告於95年6 月8 日於電話中以上開言詞恐
    嚇證人甲○○等情，應堪認定。
  (三)檢察官起訴書中雖記載於95年4 月中旬時，被告亦併同對丙○○為恐嚇犯行，惟據證人丙○○於本院審理時證述：95年
    4 月間，伊並無在庚○○的住處見過1 名自稱沈小姐的人，
    伊曾經在老家看過被告，但是95年4 月間並無與被告、乙○○、壬○○一起協商討論房屋遷讓等事情等語（見本院卷第
    98頁至第99頁），參酌證人乙○○、甲○○、壬○○等人亦
    證述證人丙○○當日並不在現場，是起訴書認被告於95年4
    月上旬某日亦對證人丙○○為恐嚇犯行，顯係誤會。
  (四)綜上所述，被告上開所辯，顯係卸責之詞，不足採信。被告
    犯行明確，應依法論科。
二、被告行為後，刑法及刑法施行法均有部分修正，並於95年7
    月1 日施行。按行為後法律有變更者，適用行為時之法律。
    但行為後之法律有利於行為人者，適用最有利於行為人之法
    律，刑法第2 條第1 項定有明文，此條規定乃與刑法第1 條
    罪刑法定主義契合，而貫徹法律禁止溯及既往原則，係規範
    行為後法律變更所生新舊法律比較適用之準據法，是刑法第
    2 條本身雖經修正，但刑法第2 條既屬適用法律之準據法，
    本身尚無比較新舊法之問題，應一律適用裁判時之現行刑法
    第2 條規定以決定適用之刑罰法律，先予辨明。經查：(一)本
    件關於刑法第305 條恐嚇罪雖未修正，惟據修正後刑法第33
    條第5 款所定「主刑之種類如下：五、罰金：新臺幣一千元
    以上，以百元計算之」之規定，本件罪名於修正後得科或併
    科之罰金刑最低為新臺幣1 千元；然依被告行為時之刑法第
    33條第5 款規定之罰金最低額1 元計算，本件罪名於修正前
    所得科罰金刑最低額為銀元1 元，依罰金罰鍰提高標準條例
    第1 條前段規定提高10倍為銀元10元，若逕依現行法規所定
    貨幣單位折算新臺幣條例第2 條規定換算為新臺幣後，其最
    低額僅為新臺幣30元。因此，比較上述修正前、後之刑罰法
    律，自以被告行為時關於刑法第33條第5 款之規定較有利於
    被告；(二)被告行為後，刑法第56條關於連續犯之規定業於95
    年7 月1 日修正刪除生效，該連續犯規定刪除後，除法理上
    合於接續犯、包括一罪之情形仍可認為構成單一之犯罪外，
    其於數犯罪行為之情形，即應依刑法第51條之規定予以分論
    併罰，此刪除雖非犯罪構成要件之變更，但顯已影響行為人
    刑罰之法律效果，自屬法律有變更，是自應依新法第2 條第
    1 項規定，經比較新、舊法結果，被告行為時法律即舊法對
    被告較為有利。
三、核被告所為，係犯刑法第305 條之恐嚇危害安全罪。被告以
    一恐嚇行為而使被害人甲○○、壬○○、乙○○心生畏懼，
    致生危害於安全，為想像競合犯，應從一重處斷（有關想像
    競合犯之規定，修正後刑法第55條除規定「從一重處斷」外
    ，並增列但書：「但不得科以較輕罪名所定最輕本刑以下之
    刑」，該但書之規定，係科刑之限制，為法理之明文化，非
    屬法律之變更，自無庸依修正後刑法第2 條第1 項之規定為
    新舊法比較之問題，應逕適用裁判時有效之規範，即修正後
    刑法第55條之規定）。被告先後2 次犯行，時間緊接，所犯
    構成要件相同之罪名，顯係基於概括犯意反覆為之，應依修
    正前刑法第56條規定，以一罪論，並加重其刑。爰審酌被告
    僅因遷讓房屋事宜，不思循合法正當途徑，平心靜氣與被害
    人甲○○、乙○○、壬○○等人溝通，卻以言詞恫嚇，造成
    被害人甲○○、乙○○、壬○○等人內心遭受重大恐懼，及
    其所生之危害，被告事後猶否認部分犯行，且未與被害人甲○○、乙○○、壬○○等人達成和解，態度尚非良好等一切
    情狀，量處如主文所示之刑。又被告行為後，中華民國96年
    罪犯減刑條例於96年7 月16日起施行，被告犯罪時間在96年
    4 月24日之前，所犯刑法第305 條之恐嚇危害安全罪，非屬
    同條例第3 條所列不予減刑範圍，應依同條例第2 條第1 項
    第3 款規定減刑二分之一；再被告行為時之刑法第41條第1
    項前段規定：「犯最重本刑為5 年以下有期徒刑以下之刑之
    罪，而受6 個月以下有期徒刑或拘役之宣告，因身體、教育
    、職業、家庭之關係或其他正當事由，執行顯有困難者，得
    以1 元以上3 元以下折算一日，易科罰金。」又被告行為時
    之易科罰金折算標準，修正前罰金罰鍰提高標準條例第2 條
    前段（現已刪除）規定，就其原定數額提高為100 倍折算1
    日，則本件被告行為時之易科罰金折算標準，應以銀元300
    元即新臺幣900 元折算1 日；修正後刑法第41條第1 項前段
    則規定：「犯最重本刑為5 年以下有期徒刑以下之刑之罪，
    而受6 個月以下有期徒刑或拘役之宣告者，得以新臺幣1,00
    0 元、2,000 元或3,000 元折算1 日，易科罰金。」此項修
    正屬科刑規範事項之變更，其折算標準為裁判時所應諭知，
    亦屬法律變更，修正前之規定對被告並無不利，自應適用修
    正前刑法第41條第1 項前段及修正前罰金罰鍰提高標準條例
    第2 條之規定諭知易科罰金之折算標準，以示懲儆。
據上論斷，應依刑事訴訟法第299 條第1 項前段，修正後刑法第
2 條第1 項前段、修正前刑法第56條、刑法第305 條、修正前刑
法第55條、第41條第1 項前段，刑法施行法第1 條之1 第1 項、
第2 項前段，修正前罰金罰鍰提高標準條例第2 條，中華民國96
年罪犯減刑條例第2 條第1 項第3 款、第7 條、第9 條，判決如
主文。
本案經檢察官蔡正雄到庭執行職務。
中　　華　　民　　國　　96　　年　　10　　月　　31　　日
                  刑事第四庭  審判長法　官　黃斯偉
                                    法  官  陳可薇
                                    法  官  張淑華
以上正本證明與原本無異。
如不服本判決，應於送達後10日內，向本院提出上訴狀。
                                    書記官　鄭嘉惠
中　　華　　民　　國　　96　　年　　10　　月　　31　　日
附錄本案論罪科刑法條
中華民國刑法第305條
（恐嚇危害安全罪）
以加害生命、身體、自由、名譽、財產之事，恐嚇他人致生危害
於安全者，處2 年以下有期徒刑、拘役或3 百元以下罰金。
